台灣苗栗地方法院刑事判決　　　　　　　　　　　　　九十一年度易字第四九七號
　　公　訴　人　臺灣苗栗地方法院檢察署檢察官
　　被　　　告　丑○○
　　　　　　　　戊○○
右列被告因竊盜案件，經檢察官提起公訴（九十一年度偵字第二二七三號），本院判
決如左：
    主  文
丑○○、戊○○均無罪。
    事  實
一、公訴意旨略以：被告丑○○明知戊○○及不詳姓名年籍綽號「阿明」等七、八個
    成年人，基於共同意圖為自己不法所有之犯意聯絡，由戊○○透過不知情之乙○○臨時受寅○○之託代為找尋板車，而由丁○○、己○○、辛○○、蔡治金（以
    上四人經檢察官於八十七年九月二十八日以八十七年度偵字第二九三一號起訴）
    、丙○○（經檢察官於八十七年九月二十日以八十七年度偵字第二九三一號起訴
    ，以上五人均經本院於八十八年十月二十八日以八十七年度易字第九八七號判決
    無罪）等人仲介，以股東生意被倒，拿不到錢，要把怪手出售為由，找不知情之
    曾鴻智、傅遠以一百零五萬元各買一台（故買贓物部分業經本院八十七年十二
    月三十日以八十七年度易字第七八四號判決無罪，並經台灣高等法院於八十八年
    九月二十二日以八十八年度上易字第五二七號上訴駁回確定），並約定四天後在
    新竹縣竹東鎮○○路與東寧路口見貨付現方式交易。丑○○及戊○○於八十七年
    四月十日凌晨在新竹縣竹東鎮上坪里上坪十七號怡星砂石場，共同竊取卯○○所
    有加藤牌（ＫＡＴＯ）ＨＤ一１２５０ＶII型（車體６０７２Ｗ、引擎號碼６Ｄ
    00000000號）及（車體６０３８Ｗ、引擎號碼６Ｄ00000000）
    挖土機二部，得手後，由丑○○叫人把上揭挖土機搬上板車載走，當日在竹東鎮
    榮民總醫院附近之中豐路、東寧路口交錢交貨，即收受曾鴻智及其員工傅遠所
    交付新台幣（下同）三十八萬元，並由丑○○將收受之贓款中，交付五萬元予戊○○。嗣於同日三時三十分，曾鴻智、傅遠與不知情之曾美翠與綽號阿弟等人
    駕駛一部Ｖ７－２５１６吉甫車引導在前，請庚○○駕駛ＲＣ－０５８大貨車、
    壬○○駕駛ＩＱ－３６０曳引車跟隨在後，均於八十七年四月十日在新竹縣竹東
    鎮上坪里上坪十七號怡星砂石場分載上開挖土機各一部，至苗栗縣頭份鎮○○○
    路新竹客運站停車場前，為警查獲。因認被告二人涉嫌刑法第三百二十一條第一
    項第四款之竊盜罪嫌。
二、按犯罪事實，應依證據認定之，無證據不得推定其犯罪事實；又不能證明被告犯
    罪者，應諭知無罪之判決，為刑事訴訟法第一百五十四條、第三百零一條所明定
    。又按認定不利於被告之事實，須依積極證據，茍積極證據不足為不利於被告事
    實之認定，即應為有利於被告之認定，更不必有何有利之證據（最高法院三十年
    上字第八一六號判例意旨參照）。
三、被告二人堅詞否認有何竊盜犯行，均辯稱：我沒有去偷等語。查公訴人認被告涉
    嫌竊盜罪嫌，無非以（一）被告丑○○、戊○○於臺灣苗栗地方法院八十七年度
    易字第九八七號案件審理中證述綦詳。（二）證人丁○○、己○○、辛○○、蔡
    治金、丙○○、甲○○於前法院審理中證述仲介買賣之情。（三）證人曾鴻智、
    癸○○亦證述故買上揭挖土機之事實。（四）被害人卯○○指訴被害情節。（五
    ）贓物領據、附條件買賣之契約書、動產擔保交易登記證明書影本等證物為其主
    要論據。
四、然查，本院以下列之證據及理由認為被告二人無罪：
   （一）公訴人所提出之被害人卯○○（八十七年度偵字第一六四四號第二十頁至
         第二十一頁）係指訴所有之前開挖土機失竊情節，但其並未親自看見偷竊
         者，因此其證詞僅能證明所有之挖土機失竊，惟無法證明被告丑○○、徐
         瑤堂為偷竊者。再公訴人所提出之贓物認領保管單據（八十七年度偵字第
         一六四四號第三十頁）、附條件買賣之契約書（八十七年度偵字第一六四
         四號第二十二頁、第二十六頁）、動產擔保交易登記證明書影本等證物
         （八十七年度偵字第一六四四號第二十三頁、第二十八頁），亦僅能證明
         有前開挖土機存在，在失竊後經被害人領回，無法證明偷竊者為被告二人
         。
   （二）又公訴人所提出之證人曾鴻智、癸○○雖證明故買前揭挖土機之事實，然
         查：證人曾鴻智證稱：寅○○說他朋友在砂石場有二部怪手要便宜賣，因
         為砂石場倒閉，二部怪手都是丙○○，丙○○說二部怪手要一百二十萬元
     ，殺到一百零五萬元（八十七年度偵字第一六四四號第十四頁至第十五頁
         第五十九頁至第六十頁、第一百五十九頁至第一百六十三頁、第一百六十
         四頁至第一百六十五頁）、癸○○證稱：辛○○介紹說丙○○是長腳，車
         的錢跟長腳說就好（八十七年度偵字第一六四四號第十七頁至第十八頁、
         第六十一頁、第一百頁、第一百六十頁至第一百六十三頁、第一百六十五
         頁背面），因此其等之證詞亦僅證述有故買上揭挖土機之事實，所提出購
         買挖土機證明書亦為相同情節的證明。（八十七年度偵字第一六四四號第
         八十二頁、第一百頁）又曾鴻智於本院訊問時證稱：不是跟被告他們兩人
         談的，我是跟寅○○談的，是寅○○介紹丙○○出來談的，我是跟丙○○
         、寅○○談的，錢也是交給寅○○。那天晚上有很多人，我都不認識，我
         將錢交給寅○○後，怪手就跟著板車後面走，看到的很多人，但都不認識
         ，不曾見過等情，及證人癸○○於本院證稱：當天晚上由寅○○、辛○○
         介紹丙○○談，丙○○認識車主。都沒有看過丑○○、戊○○等情（本院
         九十一年十月二日筆錄第十八頁、第十九頁）‧‧‧交給寅○○七十萬元
         ，二萬元付板車錢，最後拿六十八萬元給寅○○，寅○○最後交給丙○○
         （本院九十一年十月二日筆錄第十九頁），及斟酌證人乙○○於本院證稱
         ：都不認識丑○○、戊○○，是寅○○連絡你用板車將挖土機載走等情（
         本院九十一年十月二日筆錄第十九頁）可知，與買主即曾鴻智、癸○○聯
         絡者是出售挖土機者是丙○○、寅○○，並非被告丑○○、戊○○。
   （三）然從證人丙○○於警察局證稱：我於八十七年四月九日晚上十一時從家中
         開車出發到新竹縣竹東鎮上坪里上坪十七號怡星砂石場，到現場已經一點
         左右，到了那裡大燈已經打開，裡面有七、八人，我下去就跟阿順（張國
         順）談說有人二、三點的時候會叫托車來，阿順就去跟一個綽號「姚堂」
         的人說，說什麼我不知道，二點半左右托車就來，姚堂就發動挖土機上拖
         車，姚堂的朋友在前面引路，我跟在後面，到竹東鎮榮民醫院前，我看見
         「大葉」拿一把錢要給阿順，阿順拿到錢後拿三十八萬元給姚堂，阿順說
         八十七年四月十日要簽契約，姚堂說沒有問題，剩下十二萬元阿順說要拿
         叫介紹費六萬元給我等情（八十七年度偵字第一六四四號第九十頁至第九
         十二頁），其在本院八十七年度易字第九八七號案件訊問時證稱：怪手車
         主不詳，是己○○告訴我怡星砂石場有二台怪手要賣，我沒說過怪手是我
         的，因為案發後他們要我簽切結書，否則要到警察局告發我，我害怕才簽
         。不知道賣主是誰，是甲○○要我代賣方處理，己○○有將錢交給戊○○
         等情（第一六四四號卷第三十二頁筆錄、第四十二頁、第四十三頁最後一
         行、第四十四頁最後一行、第七十八頁、第八十九背面）‧‧‧八十七年
         四月五日竹東榮民醫院二個買方的人，辛○○、寅○○、甲○○、己○○
         、戊○○、我、還有幾個不認識的人在場。辛○○將錢交給己○○，之後
         己○○交給賣方三十八萬元，己○○給我六萬元，他留六萬元等情（第一
         六四四號卷第一百零三頁、第一四三頁），因此從證人丙○○之證詞可知
         係辛○○將錢交給證人己○○，己○○將錢交給被告戊○○，除與前開買
         主曾鴻智、癸○○所為證詞不符外，亦為被告戊○○所否認。再從證人張
         國順於本院證稱：有看到戊○○‧‧‧子○○、癸○○他們買方的人要付
    帳，付給誰我也不認識等情（本院卷給九十一年十月二日筆錄第十頁），
         因此從證人己○○之詞除沒有指明被告二人為出售挖土機者或係偷竊挖土
         機者，亦與前開證人丙○○之證詞相歧異。而在同上期日證人己○○亦證
         述：‧‧知道砂石場有人要賣怪手，是我的一位已經去世的朋友告訴我的
         ，告訴我砂石場有怪手要賣，於是我就將這訊息告訴丙○○，然後他們就
         自己去談，後來怎樣我就不知道。那時戊○○就站在那邊，他們那一票人
         就在那邊，我都不認識。我沒有看到戊○○有無跟丑○○在一起，當時我
         在丙○○車上，是丙○○邀我去的，他們付完帳後，我們就走了。戊○○
         住在那邊，我認為怪手是他們的。我所說的那個對方是戊○○他們，當時
         我坐在靠近馬路那邊的駕駛座，丙○○將錢拿給我，叫我將錢交給對方，
         我只是順手將錢交給他們。‧‧‧丙○○坐在駕駛座，手伸不到車外，我
         坐在丙○○旁邊，戊○○他們在車外，於是丙○○將錢拿給我，叫我順手
         交給戊○○等情（本院卷給九十一年十月二日筆錄第十頁），因此己○○
         係推測被告戊○○居住於砂石場因此推測係挖土機所有人，並沒有明確證
         據可資證明己○○知道被告戊○○為挖土機所有權人，因此難以因證人張
         國順之上開推測之詞即採信為不利於被告二人之證據，況且本案只有證人
         己○○、丙○○證述被告二人，但是對於被告二人如何有犯意聯絡與行為
         分擔並無明確之指述。又從證人己○○（檢察官偵訊筆錄誤為張國俊）於
         本院八十七年度易字第九八七號案件訊問時證稱：我認識戊○○，戊○○
         表示有怪手要賣，就介紹丙○○認識戊○○，付款時在榮民醫院有看到徐
         瑤堂（第九八七號卷第八十八頁背面至第八十九頁）‧‧‧四月十日有將
         怪手以板車運走，砂石場的人是徐姚堂（應為戊○○之誤），丙○○所交
         五十萬元，我只負責交給對方，且是丙○○叫我交給對方等情（第四十二
         頁背面筆錄、第四十四頁）‧‧‧賣方為戊○○及其他四、五人（第五十
         三頁筆錄）‧‧‧竹東榮民醫院我不在場，我沒拿五十萬元，是交給林秋
         吉，我當時在場，丙○○交三十八萬元給丑○○，十二萬元丙○○拿走（
         第一百零二頁至第一百零三頁、第一四四頁），與其於本院前開訊問時之
         證詞，就交錢拿錢對象，一說不曉得，一說交給戊○○、後說交給丑○○
         （本院九十一年十月二日筆錄第九至十二頁），前後證述不同，亦難採認
         為真。
   （四）證人乙○○於警察局證述：八十七年四月十日凌晨三十分，接獲綽號「大
         葉」（即寅○○）之ＣＡＬＬ機，我回之後得知，「大葉」叫我幫他叫二
         台板車要載運怪手，因夜已深，恐發生事情，於是問大葉幫你叫車去載，
         會不會有事情，他跟我保證說不會有事，我才答應，以電話聯絡陳威賢調
         二部板車，於凌晨一、二時到新竹縣竹東鎮榮民醫院會合等情（偵卷第一
         六四四號第八十五頁、第一百三十一頁’第一六七頁），其於本院八十七
         年度易字第九八七號案件開庭時除爭執未在場外，復為相同之陳述（第二
         十九頁背面筆錄），而於本院調查時復證稱：大葉是寅○○，他說挖土機
         是誰的，沒有問題，我才叫壬○○的板車去載等情（本院九十一年十月二
         日筆錄第五頁），綜上可知，叫板車拖挖土機者為證人乙○○，而與吳家
         澔接觸者為寅○○，並非被告丑○○、戊○○。證人乙○○於上開期日亦
         證稱未曾接觸被告丑○○、戊○○，在本案僅接觸辛○○、丁○○、葉治
         金（本院九十壹年十月二日筆錄第五頁至第六頁），證人乙○○亦證述在
         竹東醫院要去載挖土機也沒有看過被告丑○○、戊○○，對他們兩人沒有
         印象等語（本院九十一年十月二日筆錄第八頁），再參酌證人庚○○、陳
         賢威於八十七年四月十日在警察局及檢察官偵訊時均證述：有駕駛大貨車
         前往載運挖土機等情（八十七年度偵字第一六四四號第一頁至第六頁、第
         五十五頁至第五十八頁、第一百十四頁至第一一五頁），及證人壬○○在
         本院審理中證述並不認識被告二人而證人，與證人曾美翠於警察局證述：
         子○○與其員工傅遠至新竹縣竹東榮民醫院與挖土機賣主見面，由曾智
         鴻將挖土機的錢交給稱「大葉」的人等情（八十七年度偵字第一六四四號
         第十一頁至第十二頁、第一百零一頁），因此被告丑○○自白叫板車拖運
         挖土機與事實不符，難以採信外；另被告丑○○、戊○○如為偷挖土機者
         ，何以並未與證人乙○○聯絡，或指揮其叫板車拖運失竊之挖土機，甚至
         在本案中談交易、拿錢、取貨均未曾見證人指述其等出現，只有己○○、
         丙○○指述其等在竹東醫院出現而已，可證被告二人自白偷竊挖土機與事
         實有所出入。
   （五）證人寅○○（綽號大葉）於檢察官偵訊時證稱：因史龍勝介紹在竹東有怪
         手要賣，在四月十日前二禮拜有帶我去看怪手（八十七年度偵字第一六四
         四號第一百三十二頁、第一百六十二頁背面至第一百六十三頁、第一百六
         十六頁），其在本院八十七年度易字第九八七號案件訊問時證稱：介紹曾
         智鴻、癸○○購買，透過朱龍勝介紹，八十七年四月二三日朱龍勝與林秋
         吉帶我和辛○○一起去砂石場看怪手，八十七年四月十日是丑○○帶二位
         板車司機去搬運怪手，再到榮民醫院與我會合，丙○○屬買方介紹人（第
         三十頁筆錄、第五十二頁背面）‧‧‧戊○○在砂石廠內工作（第五十三
         頁筆錄背面）‧‧‧甲○○告訴我他朋友有怪手要賣，丙○○與甲○○皆
         有在場收取訂金，我的訂金是交給丙○○（第五十四頁筆錄正面、第七十
         九頁背面）‧‧‧八十七年四月五日在竹東榮民醫院有甲○○、丙○○、
         我、辛○○、子○○、癸○○在場等情（第一百零二頁、第一四五頁），
         就被告丑○○帶板車司機前往部分，為板車司機壬○○所否認（本院審理
         筆錄第四頁），且從其證詞可知悉被告二人交車當日並沒有在竹東醫院現
         場，也沒有收受訂金，難以認定被告二人為出售挖土機之一方，此部分被
         告二人之自白與事實亦難相符。
   （六）再證人丁○○（綽號阿弟）於檢察官偵訊時證稱：子○○說要買怪手，我
         做砂石業，因寅○○說他有怪手要賣，我聯絡子○○在竹東碰面，後來曾
         智鴻由不詳人士帶去看怪手，我沒有去等情（偵卷第一六四四號第一百六
         十五頁至第一百六十六頁）。其在本院八十七年度易字第九八七號案件訊
         問時證稱：我只有打電話告訴子○○，寅○○的朋友那邊有怪手要賣，他
         們就自己去洽談，沒有透過我等情（第三十頁背面至第三十一頁筆錄），
         所接觸的人也是寅○○，並非被告二人，公訴人以其證詞證明被告二人為
         賣方，亦有誤會。
   （七）而從證人辛○○於警察局證稱：我的朋友曾鴻智（綽號大衛）需購買挖土
         機，我介紹他與丙○○（綽號長腳）認識，並且我與長腳到工地看過之後
         ，子○○與癸○○以一百零五萬元成交，在八十七年四月十日凌晨三時三
         十分在榮民醫院對面空地交易，由子○○與癸○○拿現款七十萬元交給我
         ，再由我轉交交給丙○○。板車是乙○○叫的，由丙○○的朋友帶板車司
         機前往等情（八十七年度偵字第一六四四號第八十八頁至第八十九頁），
         而於檢察官偵訊時證稱：不清楚車子是何人，丙○○告訴我說在砂石場，
         史龍勝（應為甲○○）向大葉（葉冶金）說車子是丙○○的朋友，史龍勝
         說他的朋友有車子要賣，問我有沒有人要買，我就去找子○○向他介紹等
         情（八十七年度偵字第一六四四號第一百二十五頁、第一百六十二頁）‧
         ‧‧不清楚車子是何人，丙○○告訴我說在砂石場，史龍勝（應為甲○○
         ）向大葉（寅○○）說車子是丙○○的朋友，史龍勝說他的朋友有車子要
         賣，問我有沒有人要買，我就去找子○○向他介紹等情（八十七年度偵字
         第一六四四號第一百二十五頁、第一百六十二頁），其在本院八十七年度
         易字第九八七號案件訊問時證稱：八十七年四月十日凌晨我沒去，因為我
         和寅○○在榮民醫院等板車，是賣方帶板車進去砂石場搬怪手，甲○○透
         過葉冶金知道他有朋友要賣怪手，四月初丙○○和甲○○載我和寅○○去
         看怪手，賣方只知道是丙○○的朋友等情（第三十一頁筆錄）‧‧‧朱榮
         勝告訴我有怪手要賣（第五十四頁筆錄正面）‧‧‧五十萬元交給己○○
         、丙○○，二十萬元我欲等完成交易手續後再交給賣主，二萬元交給林秋
         吉（第一百零一頁正反頁、第一四四頁），於本院訊問時證稱：所謂車子
         是丙○○的朋友是指砂石場內的人，而所謂砂石場內的人係指誰不知道（
         九十一年十月二日筆錄第十三頁至第十四頁）‧‧‧戊○○是聽丙○○提
         過，丑○○買車時有出現，代表賣方（本院九十一年十月二日筆錄第十四
         頁）‧‧‧。賣方是指戊○○跟丑○○。是甲○○跟丙○○跟我們講的，
         不是寅○○。沒有說這朋友是誰，只說是砂石場裡面的人，丙○○應該知
         道是誰要賣。是買方交現金五十萬元給丙○○及甲○○等情（本院九十一
         年十月二日筆錄第十五頁），可知證人辛○○係從甲○○跟丙○○之陳述
         知道賣方是指戊○○跟丑○○，並非親自接觸被告二人，而其先證述賣方
         是被告二人，後又改稱應該丙○○才知道賣方是誰，所為證詞亦前後不一
         ，亦難認定為不利於被告二人。反觀證人丙○○在本院八十七年度易字第
         九八七號案件訊問時證稱：怪手車主不詳，是己○○告訴我怡星砂石場有
         二台怪手要賣，我沒說過怪手是我的，因為案發後他們要我簽切結書，否
         則要到警察局告發我，我害怕才簽。不知道賣主是誰，是甲○○要我代賣
         方處理，己○○有將錢交給戊○○等情（第一六四四號卷第三十二頁筆錄
         、第四十二頁、第四十三頁最後一行、第四十四頁最後一行、第七十八頁
         、第八十九背面）‧‧‧八十七年四月五日竹東榮民醫院二個買方的人，
         辛○○、寅○○、甲○○、己○○、戊○○、我、還有幾個不認識的人在
         場。辛○○將錢交給己○○，之後己○○交給賣方三十八萬元，己○○給
         我六萬元，他留六萬元等情（第一六四四號卷第一百零三頁、第一四三頁
         ），因此從證人丙○○之證詞可知係辛○○將錢交給證人己○○，己○○
         將錢交給被告戊○○，並沒有證述被告二人係賣主，或是偷竊挖土機之人
         。而丙○○之證詞與證人己○○於本院證述：我不知道買方賣方，我不在
         現場我不清楚等情節相異（本院卷九十一年十月二日筆錄第十一頁），且
         己○○之證詞與證人甲○○（偵訊時誤為史龍勝）於檢察官偵訊時證稱：
         己○○是丙○○的朋友，因此認識。丙○○說他有朋友的朋友有怪手要賣
         ，老闆跑路，員工幫老闆賣車，剛好我北部有朋友寅○○要買怪手，我介
         紹寅○○與丙○○認識，丙○○與己○○有帶我到竹東看怪手等情復有不
         同（八十七年度偵字第一六四四號第一百六十一頁至第一百六十三頁、第
         一六八頁），而甲○○於本院八十七年度易字第九八七號案件訊問時證稱
         ：是丙○○告訴我他朋友有怪手要賣，隔日己○○帶我和丙○○去看怪手
         ，之後我介紹寅○○去買怪手，並介紹其與己○○認識，四月五、六日葉
         治金告訴我他已交二萬元訂金給己○○，之後己○○交二萬元給我，我交
         給丙○○等情（上開案件第五十二頁正背面筆錄）‧‧‧我介紹買賣雙方
         認事後，我就不再參與等情（第五十四頁筆錄正面）又不相符，然而相同
         的是其等證詞均沒有證述與被告二人就被竊之挖土機有任何直接之交易行
         為，參酌被告二人復未與買主曾鴻智、癸○○聯絡，因此被告二人雖曾於
         前案自白偷竊挖土機，然被告丑○○於本案改稱：我沒有偷，八十七年有
         人來問路，在我家喝酒，給我一萬元，叫我簽買賣契約書‧‧‧檢察官說
         我拿五萬元給戊○○，這事我不清楚，三十八萬元的事我也不清楚等情；
         及被告戊○○於本院改稱：我不認識丑○○，到法院審理時才知道丑○○
         簽一份買賣契約書等語，足以認定為真，也就是被告丑○○於本院八十七
         年度易字第九八七號案件訊問時證稱：買賣契約書是我簽名蓋章的，怪手
         出售價金由我決定，因當時缺錢用，才決定偷怪手來賣錢。與戊○○一起
         計劃偷怪手，因聊天中得知怡星砂石場怪手已無人看管，就決定偷來賣，
         我就放出風聲說我有怪手要賣，而戊○○就出去找買主。四月十日凌晨二
         點多，與買方約在怡星砂石場，我叫他們把怪手搬上板車載走，在砂石場
         內買方交給我三十八萬元，我負責偷怪手，而戊○○負責找買主，買賣契
         約書是買主交給我簽名蓋章等情（詳見八十七年度易字第九八七號卷宗，
         下稱第九八七號卷第七十六頁至第第七十八頁），斟酌上開證人之證詞後
         ，其等自白與事實不符，難認定為不利於被告。
五、縱上所述，本案尚難因為前開證人等之證詞前後矛盾不一，而單依被告在前案之
    自白，即認定被告二人有何共同之犯意及行為分擔，涉嫌公訴人所起訴之竊盜犯
    行。此外，本件卷內並無任何相關事證可供審認被告二人有竊盜犯行，公訴人所
    舉事證，尚有合理性之懷疑存在，致使本院無確信被告二人犯有竊盜罪行，參照
    前開法條規定及說明，本件核屬不能證明被告犯罪，即應為無罪之諭知，以昭審
    慎。據上論結，應依刑事訴訟法第三百零一條第一項，判決如主文。
案經檢察官黃棋安到庭執行職務。
中      華      民      國    九十一    年     十二     月    二十七    日
                                      臺灣苗栗地方法院刑事第二庭
                                          法  官   張 珈 禎
右正本證明與原本無異。
如不服本判決，應於判決送達後十日內向本院提出上訴狀( 應附繕本 )。
                                          書記官   黃 正 中
中      華      民      國    九十一    年     十二     月    二十七    日
